臺灣臺北地方法院民事裁定　　　　　　　100年度再微字第1號
再審原告　　王滋林
再審被告　　中國信託商業銀行股份有限公司
法定代理人　辜濂松
再審被告　　中國合成橡膠股份有限公司
法定代理人　辜成允
上列當事人間給付股票等事件，再審原告對於本院中華民國99年
11月26日99年度再微字第9 號確定判決，提起再審之訴，本院裁
定如下：
    主  文
再審之訴駁回。
再審訴訟費用新臺幣壹仟元由再審原告負擔。
    理  由
一、按再審之訴，法院認無再審理由，判決駁回後，不得以同一
    事由，對於原確定判決或駁回再審之訴之確定判決，更行提
    起再審之訴，民事訴訟法第498 條之1 規定甚明。上開規定
    於小額事件之再審程序準用之，同法第436 之32第4 項亦定
    有明文。
二、本件再審意旨略以：原確定判決不外認，公同共有物之權利
    行使必須全體共同行使，而原再審之訴乃認為必須全體公同
    共有人共同行使，已無再審理由，判決駁回再審之訴，顯有
    適用法規錯誤，蓋公同共有物之繼承人為公同共有物之連帶
    債務人，以連帶債務人之身分取得債權者，得依民法第273
    條、第281 條第2 項規定向再審被告請求股票及所生現金股
    利等權利，原確定判決及原再審之訴判決適用民法第828 條
    第2 項規定，顯有適法錯誤。且現金股權是一種形成權，必
    須於法定期間內繳款書繳款完畢，方可現金認股，其他公同
    共有人未於期限一起繳納，而由原審原告行使現金認股之新
    臺幣（下同）1,155 元，取得認股權利，其他公同共有人未
    於期限內依比例（即應繼分權利）出資認股，喪失現金認股
    之機會，本案係是否喪失現金認股權利裁判，與公同共有之
    權利行使無關，也是公同共有人是否有否決權之行使權利，
    給予他人（即該台灣農林股份有限公司特定人）不當得利之
    權利而已，適於民法第828 條第1 項，顯然適用法律顯有錯
    誤。為此爰依民法第496 條第1 項第1 款規定，對本院99年
    度再微字第9 號再審之訴判決聲請再審。
三、經查：
  (一)再審原告前對再審被告提起請求給付股票訴訟，經第一審即
    本院以99年度北小字第137 號判決駁回再審原告之訴，經再
    審原告提起上訴，再經本院以99年度小上字第64號判決駁回
    上訴確定，業據本院依職權調取上開99年度北小字第137 號
    、99年度小上字第64號卷宗查閱無訛。
  (二)查再審原告於上開給付股票訴訟確定後提起再審之訴，經本
    院以99年度再微字第5 號審理，其再審理由即係以：原判決
    適用民法第828 條第3 項之規定顯有錯誤，蓋該條規定之「
    其他權利之行使」應限於「可能損害公同共有人權利」，不
    包括債權請求權之行使。倘債權之行使須經全體公同共有人
    同意，形同每個公同共有人均有否決權存在，如此解釋不符
    合法律規定。又再審原告非基於單純繼承人之身分，而是以
    連帶債務人之地位主張，依稅捐稽徵法第12條後段規定，公
    同共有財產以全體公同共有人為納稅義務人，本件被繼承人
    之遺產為公同共有物，繼承人為連帶債務人，再審原告於繳
    納遺產稅清償公法上之債務後，自得依民法第273 條、第28
    1 條規定，代位全體繼承人對再審被告請求給付股票等再審
    事由為由，嗣經本院99年度再微字第5 號以顯無理由判決駁
    回再審確定。再審原告乃對上述99年度再微字第5 號再審之
    訴確定判決提起再審，其再審理由又以：遺產之公同共有人
    之一受政府機關以連帶債務人身分執行地價稅、遺產稅等，
    依民法第273 條及第281 條第2 項規定承受債權人之權利，
    代位台北市稅捐稽徵處及國稅局向再審被告請求被繼承遺產
    之公同共有物股票所生現金股利，非僅對公同共有物之共有
    人取得債務分擔比例追討權利而已，及民法第828 條第3 項
    之「其他權利之行使」應限於「可能損害公同共有人權利」
    等語，主張原確定判決及99年度再微字第5 號駁回再審之訴
    之確定判決有適用法規顯有錯誤為再審事由，復經本院以99
    年度再微字第9 號認為顯無理由且以同一事由對駁回再審之
    訴之確定判決更行提起再審為不合法而判決駁回再審確定等
    情，亦經本院依職權調閱前述案卷核閱屬實。
  (三)本件再審原告復又對上開99年度再微字第9 號確定判決提起
    再審，猶仍以：其得適用民法第273 條、第281 條第2 項規
    定承受債權人權利向再審被告請求股票、股利，原確定判決
    及上述駁回再審之訴之確定判決適用民法第828 條第2 項規
    定顯有錯誤為再審事由，有其聲請再審狀附卷可稽，足見再
    審原告仍係以之前再審之訴之同一事由提起本件再審之訴。
    而再審原告之前再審訴訟既經本院99年度再微字第9 號以無
    理由判決駁回確定，則依前開民事訴訟法第436 之32第4 項
    準用同法第498 條之1 規定，再審原告以同一事由再提起本
    件再審之訴，為不合法，應予駁回。
四、本件訴訟費用額確定為1,000元。
五、據上論結，本件再審之訴為不合法，依民事訴訟法第502 條
    第1 項、第436 條之32第4 項、第436 條之19第1 項、第78
    條，裁定如主文。
中    華    民    國   100    年    2    月    15    日
                  民事第三庭審判長法  官  郭美杏
                                  法  官  汪怡君
                                  法  官  林惠霞
以上正本係照原本作成。
本件不得抗告。
中    華    民    國   100    年    2    月    15    日
                                  書記官  陳怡如